臺灣高等法院刑事判決
110年度上訴字第2877號
上  訴  人  
即  被  告  林宗毅原名林沛元




指定辯護人  潘思蓉律師(義務辯護)              
上列上訴人因違反槍砲彈藥刀械管制條例案件，不服臺灣桃園地
方法院110年度訴字第411號，中華民國110年7月6日第一審判決
（起訴案號：臺灣桃園地方檢察署109年度偵字第22104號），提
起上訴，本院判決如下：
    主  文
原判決撤銷。
林宗毅犯非法持有槍砲之主要零件罪，累犯，處有期徒刑柒月，
併科罰金新臺幣貳萬元，罰金如易服勞役，以新臺幣壹仟元折算
壹日；又犯非法製造非制式手槍罪，累犯，處有期徒刑柒年，併
科罰金新臺幣伍萬元，罰金如易服勞役，以新臺幣壹仟元折算壹
日。應執行有期徒刑柒年參月，併科罰金新臺幣陸萬元，罰金如
易服勞役，以新臺幣壹仟元折算壹日。
如附表二所示之物均沒收。
    事  實
一、林宗毅前因公共危險案件，經原審法院以105年度審交易字
    第545 號判決判處有期徒刑5月確定，於民國107年5月9日執
    行完畢。其明知具有殺傷力之非制式手槍、子彈及槍砲主要
    組成零件，均為槍砲彈藥刀械管制條例所列管之物品，未經
    主管機關許可不得製造、持有，竟分別為下列行為：
(一)基於持有具殺傷力之子彈及槍砲主要零件之犯意，於109 年
    6 月中旬，在桃園市中壢區弘揚路上，以新臺幣（下同）4,
    500元向真實年籍姓名均不詳之人，購得具殺傷力之制式子
    彈4 顆、非制式子彈5 顆及不具殺傷力之非制式子彈8 顆；
    另於109 年7 月7 日下午4 時15分前某時，以不詳方式，取
    得屬槍砲主要組成零件之槍管1 枝，分別自上開時間起，未
    經許可而持有之。
(二)基於製造具殺傷力之非制式手槍之犯意，於107年間，利用
    露天拍賣網站向真實姓名年籍均不詳之人，以8,000 元購得
    不具殺傷力之道具槍1 把後，再於109年6月14、15日前之6
    月間某日起持續至6月14、15日止，在其所有車牌號碼000-0
    000號自用小客車內，以使用夾具固定槍管，將氣動工具插
    電至車內變壓器，先以小鑽頭擴孔，再使用大鑽頭擴至需求
    之尺寸，次以氣動工具裝上砂輪片將鹽棒修成撞針，復以氣
    動工具將阻鐵移除，末將上開槍管裝至滑套內，滑套之撞針
    室裝入撞針，結合槍身後即能正常擊發等方式，而將前揭道
    具槍1 把製造成如附表一編號3 所示之非制式手槍1 枝（含
    彈匣1 個，槍枝管制編號：0000000000號) ，並將上開槍枝
    、子彈及槍管置放在上開車輛內。
二、嗣經警持原審法院核發之搜索票，於109 年7 月7 日下午4 
    時許，前往桃園市○○區○○路0 段000 號48號前產業道路搜索
    上開車輛時查獲，當場扣得具殺傷力之非制式手槍1 枝、具
    殺傷力之制式子彈4 顆、非制式子彈5 顆、槍管1枝及如附
    表二編號4 所示製造槍枝所用之物。
三、案經桃園市政府警察局龍潭分局報告臺灣桃園地方檢察署檢
    察官偵查起訴。
    理  由
壹、證據能力部分：
一、按被告以外之人（包括證人、鑑定人、告訴人、被害人及共
    同被告等）於審判外之陳述雖不符刑事訴訟法第159條之1至
    之4等四條之規定，然經當事人於審判程序同意作為證據，
    法院審酌該言詞陳述或書面陳述作成時之情況，認為適當者
    ，亦得為證據；當事人、代理人或辯護人於法院調查證據時
    ，知有刑事訴訟法第159條第1項不得為證據之情形，而未於
    言詞辯論終結前聲明異議者，視為有前項之同意，同法第15
    9條之5定有明文。立法意旨在於傳聞證據未經當事人之反對
    詰問予以核實，原則上先予排除。惟若當事人已放棄反對詰
    問權，於審判程序中表明同意該等傳聞證據可作為證據；或
    於言詞辯論終結前未聲明異議，基於尊重當事人對傳聞證據
    之處分權，及證據資料愈豐富，愈有助於真實發見之理念，
    且強化言詞辯論主義，使訴訟程序得以順暢進行，上開傳聞
    證據亦均具有證據能力。查本件以下所引用之被告以外之人
    於審判外之供述證據，因檢察官、上訴人即被告林宗毅（下
    稱被告）及其辯護人於本院準備及審判程序時對其證據能力
    均表示沒意見（見本院卷第81、107至108頁），且迄至言詞
    辯論終結前均未聲明異議，而本院審酌上開供述證據資料製
    作時之情況，無不當取供及證明力明顯過低之瑕疵，認以之
    作為證據應屬適當，揆諸前開規定，本院亦認為均應有證據
    能力。
二、另本院以下援引之其餘非供述證據資料，檢察官、被告及其
    辯護人於本院準備及審判程序時對其證據能力均表示沒意見
    （見本院卷第82至83、108至110頁），且其中關於刑事訴訟
    法第164條第2項規定，證物如為文書部分，係屬證物範圍。
    該等可為證據之文書，已經依法踐行調查證據之程序，即提
    示或告以要旨，自具有證據能力，併此敘明。
貳、實體部分： 
一、認定犯罪事實所憑之證據及理由：
(一)上開事實，業據被告於警詢、偵查、原審及本院審理時坦承
    不諱（見偵卷第15至17、19至35、147至149、209至210頁，
    原審卷第51至54、79至89、91至107頁，本院卷第80、83、1
    10至111頁），核與證人林志堅於警詢中證述情節相符(見偵
    卷第39至42頁)，並有桃園市政府警察局龍潭分局偵查隊搜
    索扣押筆錄、扣押物品目錄表、桃園市政府警察局槍枝初步
    檢視報告表各1份及槍枝照片等在卷可稽（見偵卷第45至55
    、85至92頁）；而本案查獲被告持有之：㈠槍枝、子彈，經
    內政部警政署刑事警察局鑑定結果，其中槍枝1 枝認屬具殺
    傷力之非制式手槍，子彈9 顆認分屬具殺傷力之制式子彈4 
    顆、非制式子彈5 顆（詳見附表一編號1 、3 「鑑定結果」
    欄所載）。㈡槍管1 枝，經內政部警政署刑事警察局鑑定結
    果，認係已貫通之金屬槍管（可供組成具殺傷力槍枝使用）
    ，下方具1 孔洞（詳見附表一編號2 「鑑定結果」欄所載）
    ；上開槍管屬槍枝之主要組成零件，亦有內政部110 年1 月
    7 日內授警字第1100870044號函1 紙附卷可參（見偵卷第20
    1至203頁）。此外，復有如附表二編號3 所示之物扣案可資
    佐證，是被告上開任意性自白確與事實相符，足堪採信。
(二)從而，本件事證明確，被告上揭犯行，均堪認定，應予分別
    依法論科。
二、論罪部分：
(一)核被告就事實欄一、㈠所為，係犯槍砲彈藥刀械管制條例第1
    2條第4 項之非法持有子彈罪及同條例第13條第4 項之非法
    持有槍砲之主要零件罪。
(二)按砲彈藥刀械管制條例第8 條第1 項製造可發射子彈具有殺
    傷力之槍枝罪之所謂「製造」，除初製者外，固尚包括改造
    在內；凡將原不具有殺傷力之槍枝予以加工，致改變其原有
    性能、屬性，使成為可發射子彈具有殺傷力之槍枝即屬之（
    最高法院98年度台上字第2857號判決意旨參照）。是核被告
    就事實欄一、㈡所為，係犯槍砲彈藥刀械管制條例第7條第1
    項之非法製造非制式手槍罪；其製造槍枝後持有之低度行為
    ，為製造之高度行為吸收，不另論罪。
(三)被告係以一持有行為，同時持有槍砲之主要組成零件及具殺
    傷力之子彈，為想像競合犯，依刑法第55條規定，應從一重
    以非法持有槍砲之主要零件罪處斷。
(四)被告所犯上開非法持有槍砲之主要零件及非法製造非制式手
    槍2 罪，犯意各別，行為不同，應予分論併罰。起訴書認應
    為想像競合犯而從一重論以非法製造非制式手槍罪，尚有誤
    會。
(五)被告構成累犯，但不予加重其刑：
　　被告有事實欄所載前科執行情形，有本院被告前案紀錄表1 
    份在卷可按(見本院卷第41至55頁)，其於有期徒刑執行完畢
    後，5 年以內故意再犯有期徒刑以上之罪，固為累犯，本應
    依刑法第47條第1項規定加重其刑，惟審酌被告前開構成累
    犯之事實，係不能安全駕駛致交通危險罪之公共危險案件與
    本件非法製造非制式手槍、持有槍砲之主要零件罪等犯罪事
    實之犯罪類型有別，且罪質互異，縱被告於前開有期徒刑執
    行完畢後，再犯本件犯罪，亦難認被告所為本件犯行，有何
    特別之惡性或對刑罰反應力薄弱之情形，依據司法院大法官
    釋字第775號解釋意旨，本院認尚無依刑法第47條第1項之規
    定加重其刑之必要，附此敘明。
(六)辯護人雖為被告辯護稱：被告應有刑法第62條自首規定減刑
    之適用云云。惟按刑法第62條所定自首減刑規定，係以對於
    未發覺之犯罪，在有偵查犯罪職權之公務員知悉犯罪事實及
    犯人之前，向職司犯罪偵查之公務員坦承犯行，並接受法院
    之裁判而言。苟職司犯罪偵查之公務員已知悉犯罪事實及犯
    罪嫌疑人後，犯罪嫌疑人始向之坦承犯行者，為自白，而非
    自首。所謂發覺，不以有偵查犯罪之機關或人員確知其人犯
    罪無誤為必要，僅須有確切之根據得為合理之可疑者，亦屬
    發覺（最高法院107 年度台上字第1759號判決意旨參照）。
    查本案係員警持原審法院核發之搜索票至被告上揭車輛查獲
    前開槍、彈、槍管及製造槍枝工具等情，有桃園市政府警察
    局龍潭分局刑事案件報告書1份在卷可稽（見偵卷第3頁)，
    再觀諸原審法院上開核發之109 年度聲搜字第798 號搜索票
    ，其上已載明應扣押物為非法毒品、槍械等相關不法物證（
    見偵卷第43頁），由上可知警方早於上開查獲被告持有如附
    表一所示之槍、彈及槍管時，即有確切證據合理懷疑被告非
    法持有槍彈及槍砲主要零件之犯行，且員警執行搜索時既當
    場扣得附表二編號4 所示製造槍枝之工具，自亦有確切之根
    據合理懷疑被告非法製造非制式手槍之犯行，被告雖係主動
    告知員警上開車輛內藏放槍枝之處，然揆諸上開說明，被告
    僅屬自白犯行而非屬自首，自與刑法第62條規定之自首要件
    不符。辯護人上開主張，自不足採。
(七)辯護人另為被告辯護意旨略以：被告於犯後坦承非法製造非
    制式手槍之犯行，請求依刑法第59條規定減輕其刑云云。惟
    按刑法第59條之酌量減輕其刑，必於犯罪之情狀可憫恕時，
    始得為之，至情節輕微僅可為法定刑內從輕科刑之標準，不
    得據為酌量減輕之理由；又該條規定必須犯罪另有特殊之原
    因與環境等，在客觀上足以引起一般同情，認為即予宣告法
    定最低度刑期猶嫌過重者，始有其適用。至於行為人犯罪之
    動機、目的、犯罪之手段、犯罪行為人之素行、生活狀況、
    智識程度、犯罪後所生之損害、犯罪後之態度等，僅屬同法
    第57條規定，得於法定刑內審酌量刑之事項，非酌量減輕之
    理由。本院審酌非法製造非制式手槍為嚴重觸法行為，危害
    社會治安甚鉅，此向為眾所周知之事，被告為智識正常且具
    有相當社會經驗之成年人，對此自無不知之理，詎其竟無視
    於法律之嚴厲禁制，仍非法製造非制式手槍，其惡性已屬非
    輕，本院認為依被告之犯罪情狀，並無可憫恕之情形，且在
    客觀上不足以引起一般人同情，亦無宣告法定最低刑度仍嫌
    過重之情形，自不得再依刑法第59條規定酌量減輕其刑。辯
    護人上開辯護意旨，亦無可採。
三、撤銷改判、量刑及宣告沒收之理由：
(一)原審認被告事證明確，予以論罪科刑，固非無見。惟查：㈠
    被告有事實欄所載前科執行情形，有本院被告前案紀錄表1 
    份在卷可按(見本院卷第41至55頁)，其於有期徒刑執行完畢
    後，5 年以內故意再犯有期徒刑以上之罪，固為累犯，惟審
    酌被告前開構成累犯之事實，與本件犯罪事實之犯罪類型及
    罪質均屬有別，縱被告於前開有期徒刑執行完畢後，再為本
    件犯罪，亦難認其所為本件犯行，有何特別之惡性或對刑罰
    反應力薄弱之情形，依據司法院大法官釋字第775號解釋意
    旨，認尚無依刑法第47條第1項之規定加重其刑之必要，已
    如前述，原審未審酌上開情節而加重其刑，自有未恰。㈡又
    本件被告製造槍枝時間，參諸被告於警詢中供稱：「（問：
    你何時將操作槍改造成扣案的那把槍的？）在6月時才開始
    慢慢改造…」、「（問：你先前於偵查中供述本案製造或改
    造槍枝是從民國109年6月時開始慢慢改造是否屬實？）是。
    」、「（問：呈上，你係於民國109年7月7日下午4時15分查
    獲，你於7月間被查獲前是否仍有持續在製造或改造槍枝？
    ）我剛用好槍枝大約1至3週後被查獲，我確定沒有到4週，
    大約6月14、15日改好槍枝，不太可能在更之前，改造後就
    沒有再改造槍枝了。」等語(見偵卷第148、209至210頁)，
    足認被告改造槍枝之時間係從109年6月14、15日前之6月間
    某日起持續至6月14、15日止，亦即被告完成改造槍枝之時
    間係在6月14、15日，原審認被告之改造槍枝時間係於109年
    6月14日前某時至同年6月14日間(見原判決第2頁)，稍有未
    合。本件被告提起上訴，其上訴理由雖主張：㈠被告並不記
    得正確的製造槍枝時間，被告可能是在109年6月12、11或10
    日製造，依罪證有疑利歸被告原則，本件應適用109年6月10
    日修正前槍砲彈藥刀械管制條例第8條第1項之製造可發射子
    彈具有殺傷力之槍枝罪，而非修正後槍砲彈藥刀械管制條例
    第7條第1項之非法製造非制式手槍罪。㈡被告應有刑法第62
    條自首規定減刑之適用。㈢被告已坦承犯行，請求從輕量刑
    云云(見本院卷第107、111至112頁)。惟查：㈠本件被告改造
    槍枝之時間係從109年6月14、15日前之6月間某日起至6月14
    、15日止，亦即被告完成改造槍枝之時間係在6月14、15日
    ，業據被告於偵查中供述明確，已如前述，被告完成改造槍
    枝之時間既係109年6月12日修正施行之槍砲彈藥刀械管制條
    例第7條第1項之後，本件被告改造槍枝犯行，自應適用109
    年6月12日修正施行槍砲彈藥刀械管制條例第7條第1項之非
    法製造非制式手槍罪，被告此部分之上訴，為無理由。㈡本
    案警方早於查獲被告持有如附表一所示之槍、彈及槍管時，
    即有確切證據合理懷疑被告非法持有槍彈及槍砲主要零件之
    犯行，且員警執行搜索時既當場扣得附表二編號4所示製造
    槍枝之工具，自亦有確切之根據合理懷疑被告非法製造非制
    式手槍之犯行，被告雖係主動告知員警上開車輛內藏放槍枝
    之處，然揆諸上開說明，被告僅屬自白犯行而非屬自首，自
    與刑法第62條規定之自首要件不符，是被告執此為上訴理由
    ，亦無理由。㈢次按量刑之輕重，屬於為裁判之法院得依職
    權自由裁量之事項，苟其量刑已以行為人之責任為基礎，並
    斟酌刑法第57條所列一切情狀，在法定刑度內，酌量科刑，
    如無偏執一端，致明顯輕重失衡情形，不得遽指為不當或違
    法。查本件原判決已審酌刑法第57條所定科刑應審酌事項，
    在法定刑度範圍內予以科刑，難認有何輕重失衡情形，另按
    量刑輕重係屬事實審法院得依職權自由裁量之事項，本件原
    審量刑已以行為人之責任為基礎，斟酌被告犯罪情節、手段
    、所生危害及犯罪後坦認犯行之態度尚可及被告之智識等一
    切情狀，而為刑之量定，既未逾越法定刑度，亦無濫用自由
    裁量權限或違反比例原則，其量刑自屬妥適，而無被告上訴
    意旨所指之顯然失出或有失衡平情事，被告此部分上訴，自
    無理由。本件被告之上訴，雖無理由，惟原判決既有上揭可
    議之處，自屬無可維持，應由本院予以撤銷改判。
(二)爰審酌被告明知未經主管機關許可，不得持有子彈、槍砲之
    主要組成零件，亦不得非法製造槍枝，竟無視法律禁令，對
    於社會治安與民眾安危均生潛在高度危險，惡性難認輕微，
    兼衡其持有、製造前揭違禁物之種類、數量，暨其智識程度
    、家庭經濟生活狀況（見偵卷第15頁）及犯後坦承犯行之態
    度等一切情狀，分別量處如主文第2項所示之刑，及就併科
    罰金刑部分諭知易服勞役之折算標準，並合併定應執行如主
    文第2項所示之刑，併就併科罰金刑部分諭知易服勞役之折
    算標準，以示懲儆。
(三)沒收部分：
 1、扣案如附表二編號3所示制式子彈3顆、如附表二編號1所示
    槍管1枝及如附表二編號2所示非制式手槍1枝，均屬違禁物
    ，俱應依刑法第38條第1項之規定宣告沒收。至扣案之原有
    殺傷力之制式子彈1 顆、非制式子彈5顆，業於鑑定時試射
    擊發，自皆已不具有子彈之完整結構，失去其效能，堪認現
    已不具殺傷力，爰均不予宣告沒收。
 2、扣案如附表二編號4所示之物，為被告所有，供其非法製造
    槍枝所用之物，業據被告於原審供明在卷，均應依刑法第38
    條第2項前段規定宣告沒收。
 3、至其餘之扣案物，本院依卷內事證審認與本案被告所涉各罪
    無涉，爰不予宣告沒收，併此敘明。
據上論斷，應依刑事訴訟法第369條第1項前段、第364條、第299
條第1項前段，槍砲彈藥刀械管制條例第7條第1項、第12條第4 
項、第13條第4項，刑法第11條、第55條、第47條第1項、第51條
第5款、第7款、第42條第3項前段、第38條第1項、第2 項前段，
判決如主文。
本案經檢察官林佳勳提起公訴，檢察官張秋雲到庭執行職務。
中　　華　　民　　國　　110 　年　　11　　月　　16　　日
                  刑事第一庭  審判長法  官  周煙平
　　　　　　　　　　　　　　　　　　法  官  連育群
　　　　　　　　　　　　　　　　　　法  官  吳炳桂
以上正本證明與原本無異。
如不服本判決，應於收受送達後20日內向本院提出上訴書狀，其
未敘述上訴之理由者並得於提起上訴後20日內向本院補提理由書
（均須按他造當事人之人數附繕本）「切勿逕送上級法院」。
　　　　　　　　　　　　　　　　　　書記官  吳芝嘉
中　　華　　民　　國　　110 　年　　11　　月　　16　　日
附錄本案論罪科刑法條全文：
槍砲彈藥刀械管制條例第7條
未經許可，製造、販賣或運輸制式或非制式火砲、肩射武器、機
關槍、衝鋒槍、卡柄槍、自動步槍、普通步槍、馬槍、手槍或各
類砲彈、炸彈、爆裂物者，處無期徒刑或7年以上有期徒刑，併
科新臺幣3千萬元以下罰金。
未經許可，轉讓、出租或出借前項所列槍砲、彈藥者，處無期徒
刑或5年以上有期徒刑，併科新臺幣1千萬元以下罰金。
意圖供自己或他人犯罪之用，而犯前二項之罪者，處死刑或無期
徒刑；處徒刑者，併科新臺幣5千萬元以下罰金。
未經許可，持有、寄藏或意圖販賣而陳列第1項所列槍砲、彈藥
者，處5年以上有期徒刑，併科新臺幣1千萬元以下罰金。
意圖供自己或他人犯罪之用，以強盜、搶奪、竊盜或其他非法方
法，持有依法執行公務之人所持有之第1項所列槍砲、彈藥者，
得加重其刑至二分之一。
第1項至第3項之未遂犯罰之。
槍砲彈藥刀械管制條例第12條
未經許可，製造、販賣或運輸子彈者，處1年以上7年以下有期徒
刑，併科新台幣500萬元以下罰金。
未經許可，轉讓、出租或出借子彈者，處6月以上5年以下有期徒
刑，併科新台幣300萬元以下罰金。
意圖供自己或他人犯罪之用，而犯前二項之罪者，處3年以上10
年以下有期徒刑，併科新台幣700萬元以下罰金。
未經許可，持有、寄藏或意圖販賣而陳列子彈者，處5年以下有
期徒刑，併科新台幣300萬元以下罰金。
第1項至第3項之未遂犯罰之。
槍砲彈藥刀械管制條例第13條
未經許可，製造、販賣或運輸槍砲、彈藥之主要組成零件者，處
3年以上10年以下有期徒刑，併科新台幣700萬元以下罰金。
未經許可，轉讓、出租或出借前項零件者，處1年以上7年以下有
期徒刑，併科新台幣500萬元以下罰金。
意圖供自己或他人犯罪之用，而犯前2項之罪者，處5年以上有期
徒刑，併科新台幣1000萬元以下罰金。
未經許可，持有、寄藏或意圖販賣而陳列第1項所列零件者，處6
月以上5年以下有期徒刑，併科新台幣300萬元以下罰金。
第1項至第3項之未遂犯罰之。

附表一：
編號  查扣物品名稱         鑑定結果 鑑定書暨所在卷證位置  1 子彈17 顆 ⑴4 顆，認均係口徑9 × 19mm制式子彈，採樣1 顆試射，可擊發，認具傷力。 ⑵5 顆，認均係非制式子彈，由口徑9mm 制式空包彈組合直徑約8.9mm 金屬彈頭而成，均經試射，均可擊發，認具殺傷力。 ⑶6 顆，認均係非制式子彈，由金屬彈殼組合直徑約8.9mm 金屬彈頭而成，均經試射，均無法擊發，認不具殺傷力。 ⑷2 顆，認均係非制式子彈，由金屬彈殼組合直徑約8.9mm 金屬彈頭而成，內均不具火藥，認不具殺傷力。 ⑴內政部警政署刑事警察局109 年11月18日刑鑑字第1090075821號鑑定書（見偵卷19 1至192頁） ⑵內政部警政署刑事警察局110 年5 月17日刑鑑字第1100044502號函（見原審卷第62頁）  2 槍管1 枝 認係已貫通之金屬槍管，槍管下方具1 孔洞，屬公告之槍砲主要組成零件。 內政部110年1月7日內授警字第1100870044號函（見偵卷第201至203 頁）  3 非制式手槍1 枝（槍枝管制編號：0000000000號） 認係非制式手槍，由仿手槍外型製造之槍枝，組裝已貫通之金屬槍管而成，擊發功能正常，可供擊發適用子彈使用，認具殺傷力。 內政部警政署刑事警察局109 年11月18日刑鑑字第1090075821號鑑定書（見偵卷第191至192頁） 

附表二：
編號       物品名稱、數量   沒收之依據   沒收所憑法條 宣告內容  1 屬槍枝主要組成零件之槍管1 枝 違禁物 刑法第38條第1項 沒收  2 非制式手槍1 枝（含彈匣1 個，槍枝管制編號：0000000000號） 同上 同上 沒收  3 制式子彈3顆 同上 同上 沒收  4 ①撞針1包 ②複進簧2支 ③槍枝零組件1包 ④槍枝護木1片 ⑤夾具2支 ⑥板手3支 ⑦砂輪片6支 ⑧鑽頭10支 ⑨美工刀1支 ⑩一字起子1支 ⑪六角板手1組 ⑫氣動工具1支 ⑬槍枝保險簧3支 ⑭游標卡尺1支 ⑮銼刀1支 被告所有，供製造槍枝所用之物 刑法第38條第2項前段 均沒收